臺灣臺南地方法院交通事件裁定　　　　　　　　　　　九十年度交聲字第三一號
　　移送機關　交通部公路局嘉義區監理所台南監理站
　　受處分人
　　即異議人　甲○○
右列受處分人因違反道路交通管理處罰條例案件，對於交通部公路局嘉義區監理所台
南監理站九十年十二月十四日所為之裁決處分（處分案號：南監五字第裁七四—Ｓ0
0000000號），聲明異議，本院裁定如左：
    主  文
原處分撤銷。
甲○○不罰。
    理  由
一、本件原處分意旨略以：受處分人即異議人甲○○於民國九十年九月十五日凌晨零
    時五十五分許，駕駛車牌號碼Ｆ五－四七六七號自用小客車，途經台南市○○路
    ○段時，因變換車道時不依規定保持前後車距離，肇事致第三人蔡勝郁受傷，經
    台南市警察局交通隊於九十年十一月二十日開單舉發，移送機關即交通部公路局
    嘉義區監理所台南監理站，嗣後復以異議人違規事實明確，乃依道路交通管理處
    罰條例第五十八條第一項第一款之規定，裁處異議人罰鍰新台幣六百元，並依同
    條例第六十一條第三項之規定，吊扣駕駛執照三個月等語。
二、受處分人即異議人甲○○則辯稱：伊於前述時、地，駕駛之車輛，由快車道變換
    至慢車道，並已經停住，約四十秒後蔡勝郁酒後駕駛之重型機車始由其後撞擊其
    車輛之後保險桿，是其並無變換車道未保持安全距離之行為等語；及伊為成大醫
    院之醫師，肇事後即為蔡勝郁檢查，並將蔡勝郁送至台南市立醫院急診處，照頭
    部及胸部Ｘ光後，確定沒有頭頸肋骨骨折等傷害置辯。餘如聲明異議狀如附件所
    載。
三、經查：第三人蔡勝郁撞及異議人之車輛後，受有「鼻骨骨折」傷害之事實，有卷
    附於本院依職權調閱之本院九十一年度南交簡字第五四號卷內之台南市立醫院九
    十年九月二十日出具之醫字第七七九六號診斷證明書一紙可證，異議人對此亦不
    爭執，蔡勝郁因本件車禍受有傷害之事實，應堪信為真實。
四、次查：異議人肇事後，經警於九十年九月二十八日以：「違反道路交通安全管理
    條罰條例第五十五條第一項第四款之不緊靠道路右側臨時停車」為由舉發（以下
    稱第一次舉發），異議人隨即於到案期日前即九十年十月九日繳清罰鍰新台幣（
    下同）三百元，此有台南市警察局南市警交字第Ｓ00000000號舉發通知
    單一紙，附卷於本院九十一年度南交簡字第五四號案卷中及異議人提出之郵政劃
    發儲金存款收據一紙附卷可稽，此部分事實當可認定。舉發機關台南市警察局交
    通隊復又於九十年十一月二十日再以：「異議人違反道路交通安全管理條罰條例
    第五十八條第一款異議人變換車道未注意安全距離致蔡勝郁頭部鼻樑骨折、身體
    多處受傷」為由舉發（以下稱第二次舉發），再經裁決機關以相同理由，裁決異
    議人罰鍰新台幣六百元，並吊扣駕駛執照三個月等情，亦有台南市警察局南市警
    交字第Ｓ00000000號舉發通知單及裁決書各一紙附卷可稽，此部分事實
    亦可認定。
五、按道路交通安全管理條罰條例第五十八條第一項第一款規定：汽車駕駛人，駕駛
    汽車有不依規定保持前、後車距離情形者，處二百元以上四百元以下罰鍰。係指
    汽車於同一車道上行駛，應與前車保持安全距離之情形而言。次按：道路交通安
    全規則第九十七條第五款規定：「在快慢車道間變換車道時，應注意安全距離」
    係指車輛由快車道變換至慢車道或慢車道變換至快車道時，應注意與將變換之車
    道行駛之車輛保持安全之距離而言。依前所述，裁決機關認為異議人由快車道變
    換至慢車道，未注意與慢車道之輛保持安全距離，逕引道路交通安全管理條罰條
    例第五十八條第一項第一款「不依規定保持前、後車距離」之規定似有未洽，似
    應引道路交通安全規則第九十七條第五款為當，此亦有台灣省台南區車輛行車事
    故鑑定委員會九十年十一月十六日南鑑字第九○一二八○號函所附鑑定意見書法
    規依據欄載明可考，合先敘明。
六、查：異議人如係因違規停車以致蔡勝郁駕車自後撞及，即無變換車道未注意安全
    距離以致蔡勝郁駕車撞及之可能，反之亦如此，是舉發機關二次舉發應無併存之
    可能，故本院應審酌者為異議人是否有違規停車抑或有變換車道未注意安全距離
    之情形。經查：證人即當日處理之員警於本院調查中證稱：「我到場時異議人停
    車的位置如同草圖所示，是在慢車道上」，並未證明異議人是變換車道時未保持
    與蔡勝郁機車之安全距離所致；次查：證人蔡勝郁於本院調查中亦證稱：我不知
    道我撞上異議人的車子時，異議人的車子是由快車道轉入慢車道抑或本來就在慢
    車道上，我撞上之後才發現有車子」等語，亦無法證明係異議人係在變換車道時
    未注意安全距離以致肇事，足認被告辯稱：伊已停車於慢車道上約四十秒後蔡勝
    郁始駕車撞及等語可堪採信，是異議人確係停車於慢車道上時為蔡勝郁撞及，而
    非變換車道時遭蔡勝郁撞及。而異議人對於違規停車之第一次舉發既已繳清罰款
    ，而裁決機關復未對於異議人第一次舉發之違規，以異議人違反交通安全規則肇
    事致人受傷為由裁決應予吊扣駕駛執照，本院自無逕予審理之理。
七、綜上所述，異議人於前述時、地，既無上述原處分意旨所指之變換車道未注意安
    全距離之情形，裁決機關以異議人未依規定保持前後車距離為由裁處異議人罰鍰
    新台幣六百元及以異議人違反前開未依規定保持前後車距離之道路交通安全規則
    肇事致人受傷為由，裁處吊扣駕駛執照三個月即非適法。本件異議人之異議，經
    核實有理由，原處分予以裁罰，於法即有未合，故應由本院裁定將原處分撤銷，
    並另為異議人不罰之諭知，以資適法。
八、據上論斷，應依道路交通案件處理辦法第二十條前段，裁定如主文。
中      華      民      國    九十一    年    四      月      十六      日
                              臺灣臺南地方法院交通法庭
                                  法  官  蔡  直  青
右正本證明與原本無異
如不服本裁定應於送達後五日內向本院提出抗告狀
                                  書記官  孫  鈴  堯
中      華      民      國    九十一    年    四      月      十七      日
